臺灣雲林地方法院刑事判決
  110年度易字第390號
公  訴  人  臺灣雲林地方檢察署檢察官
被      告  鄭文宗



選任辯護人  周仲鼎律師
上列被告因詐欺案件，經檢察官提起公訴（110年度偵字第1406
號），被告於準備程序就被訴事實為有罪之陳述，經告知簡式審
判程序意旨，並聽取公訴人及被告之意見後，本院合議庭裁定由
受命法官獨任行簡式審判程序，判決如下：
    主  文
丙○○犯幫助詐欺取財罪，處有期徒刑參月，如易科罰金，以新臺
幣壹仟元折算壹日。
    事  實
一、丙○○基於幫助詐欺取財之犯意，於民國109年6月15日前不久
    之某不詳時間，以不詳方式，將其所申辦之玉山商業銀行帳
    號0000000000000號帳戶資料（包括帳號、提款卡及密碼）
    ，提供予某詐欺集團（無證據證明有少年成員；亦無證據證
    明丙○○知悉詐欺集團成員為3人以上）使用。嗣詐欺集團某
    成員取得前開丙○○所有之玉山帳戶帳號、提款卡（含密碼）
    後，即共同意圖為自己不法之所有，基於詐欺取財之犯意聯
    絡，自109年1月某日間起，以通訊軟體LINE暱稱「陳雨涵」
    名義與乙○○結為好友，並向乙○○佯稱：其家人身體不適，就
    醫急需醫藥費，及其從國外帶衣服回來遭海關扣留，需繳交
    保證金始能取回云云，致乙○○陷於錯誤，而陸續匯款共新臺
    幣(下同)323萬元至詐欺集團成員「陳雨涵」指定之帳戶，
    其中於109年6月15日上午9時42分許，在臺北市大安區玉山
    銀行和平分行匯款10萬元至丙○○上開玉山銀行帳戶內，款項
    旋遭詐欺集團成員持提款卡至ATM操作轉至其他帳戶（該帳
    戶並非無從查證，是依現有卷證資料，起訴書並未主張丙○○
    有幫助洗錢之犯意，為掩飾、隱匿詐欺犯罪所得去向之洗錢
    行為）。嗣乙○○察覺有異而報警處理，始循線查悉上情。
二、案經乙○○訴由新北市政府警察局林口分局報告臺灣雲林地方
    檢察署檢察官偵查起訴。
    理  由
一、被告丙○○犯刑法第30條第1項前段、第339條第1項之幫助詐
    欺取財罪，並非死刑、無期徒刑、最輕本刑為3年以上有期
    徒刑之罪或高等法院管轄第一審之案件，被告於本院準備程
    序進行中就被訴事實為有罪之陳述，經告知簡式審判程序之
    旨，並聽取公訴人、被告及辯護人意見後，本院認合於刑事
    訴訟法第273條之1第1項規定，裁定進行簡式審判程序。
二、上揭犯罪事實，業據被告於本院準備程序及審理時坦承不諱
    ，並於警詢、偵查中坦承有申辦上開玉山帳戶帳號在案，且
    有下列證據資料在卷可稽：
  ㈠證人即告訴人乙○○於警詢之證述（偵卷第19至23頁、第25至2
    6頁）。
  ㈡內政警政署反詐騙諮詢專線紀錄表、臺北市政府警察局大安
    分局和平東路派出所受理詐騙帳戶通報警示簡便格式表、（
    警卷第27、39頁）。
  ㈢玉山銀行存款回條影本（偵卷第63頁下方）。
  ㈣被告之玉山銀行帳號0000000000000帳戶存摺內頁交易明細（
    偵卷第75頁）。
  ㈤玉山銀行集中管理部110年10月19日玉山個（集）字第110009
    5470號函暨交易明細資料（本院卷第81至88頁）。
  ㈥綜此，足見被告上開自白與事實相符，可以採信。本案事證
    已臻明確，被告上開幫助詐欺取財之犯行已可認定，應依法
    論科。
三、論罪科刑：
  ㈠按刑法上之幫助犯，係對於犯罪與正犯有共同之認識，而以
    幫助之意思，對於正犯資以助力，而未參與實施犯罪之行為
    者而言（最高法院75年度台上字第1509號、84年度台上字第
    5998號、88年度台上字第1270號判決意旨可資參照）。是如
    未參與實施犯罪構成要件之行為，且係出於幫助之意思提供
    助力者，即屬幫助犯，而非共同正犯。本件被告提供其上開
    玉山銀行帳戶之帳號、提款卡及密碼給他人，使他人所屬詐
    欺集團成員得基於詐欺取財之犯意，向告訴人乙○○施用詐術
    ，致使告訴人乙○○陷於錯誤而將款項匯至被告上開玉山銀行
    帳戶內，以遂行詐欺取財犯行，而被告單純提供帳戶資料給
    他人使用之行為，並不等同於向告訴人乙○○施以欺罔之詐術
    行為，復無其他證據足以證明被告有參與詐欺取財之構成要
    件行為，故被告僅對於他人遂行詐欺取財犯行資以助力，應
    認其係幫助犯而非共同正犯。
  ㈡核被告所為，係犯刑法第30條第1項前段、第339條第1項之幫
    助詐欺取財罪。又幫助犯係從犯，係從屬於正犯而成立；刑
    法第28條之共同正犯，係指2人以上共同實行犯罪之行為者
    而言，幫助他人犯罪，並非實施正犯，在事實上雖有2人以
    上共同幫助犯罪，要亦各負幫助罪責，而無適用該條之餘地
    ，刑法上既無「共同幫助」之情，當亦無「幫助共同」之可
    言。幫助1人為幫助，幫助2人、3人仍為幫助，其主文欄不
    應論以幫助共同（最高法院95年度台上字第6767號判決意旨
    參照）。是被告所幫助之詐欺集團成員相互間，就上開詐欺
    取財犯行，縱有犯意聯絡及行為分擔，均為共同正犯，亦無
    須論以被告有幫助共同詐欺取財之必要，併予敘明。
  ㈢被告幫助他人為詐欺取財之犯行，依刑法第30條第2項之規定
    ，按正犯之刑減輕之。
  ㈣爰審酌被告提供自己之玉山帳戶帳號、提款卡及密碼給他人
    ，以供作詐欺取財之人頭帳戶使用，幫助不法集團成員遂行
    詐欺取財犯罪之目的，並得以隱匿其真實身分，減少遭查獲
    之風險，使詐騙集團更加肆無忌憚，助長犯罪之猖獗，增加
    被害人尋求救濟之困難，危害社會秩序安全，且造成告訴人
    乙○○遭詐騙而受有財產上之損失，實在很不可取；惟考量被
    告本身未實際參與詐欺取財犯行，犯後終已坦承犯行，表示
    ：我真的錯了，以後不會再犯等語（本院卷第107頁），尚
    具悔意，並與告訴人乙○○調解成立，業已賠償告訴人乙○○10
    萬元，告訴人乙○○願意不再追究，有本院110年度司附民移
    調字第67號調解筆錄（本院卷第92、117頁）附卷可參，復
    參以被告前有違反商標法之前科紀錄，有臺灣高等法院被告
    前案紀錄表在卷可考，暨其自陳目前在菜市場從事賣鞋工作
    ，月收入約3萬多元，為二專畢業之教育程度，離婚，小孩
    由前妻扶養，被告每月需支付8千元扶養費，母親因病住在
    看護中心，由被告與兄長分擔費用之家庭經濟狀況等一切情
    狀，量處如主文所示之刑，並諭知易科罰金之折算標準。又
    本案無證據證明被告因上開犯罪有所獲利，是尚無犯罪所得
    沒收之問題，附此敘明。
四、應依刑事訴訟法第273條之1第1項、第299第1項前段，刑法
    第30條第1項前段、第2項、第339條第1項、第41條第1項前
    段，判決如主文。
本案經檢察官甲○○提起公訴，檢察官顏鸝靚到庭執行職務。
中　　華　　民　　國　　110 　年　　11　　月　　22　　日
                  刑事第五庭   法  官  陳雅琪
以上正本證明與原本無異。
如不服本判決應於送達後20日內向本院提出上訴狀（須附繕本）
。
                               書記官  林家莉
中　　華　　民　　國　　110 　年　　11　　月　　23　　日
附錄本案論罪科刑法條全文
中華民國刑法第339條
（普通詐欺罪）
意圖為自己或第三人不法之所有，以詐術使人將本人或第三人之
物交付者，處5年以下有期徒刑、拘役或科或併科50萬元以下罰
金。
以前項方法得財產上不法之利益或使第三人得之者，亦同。
前二項之未遂犯罰之。